臺灣臺南地方法院民事裁定　　　　　　100年度監宣字第275號
聲　請　人　李慶明
上列聲請人聲請監護宣告事件，本院裁定如下：
    主      文
宣告李慶賢（男，民國○○年○月○○日生，身分證統一編號：Ｚ0000
00000號，住臺南市後壁區新嘉里白沙屯242號）為受監護宣告之
人。
選定聲請人李慶明（民國○○年○月○○日生，身分證統一編號：Ｚ00
0000000號，住臺南市後壁區新嘉里白沙屯242號）為受監護宣告
人李慶賢之監護人。
指定李慶昌（民國○○年○○月○○日生，身分證統一編號：Ｚ0000000
00號，住臺南市後壁區新嘉里白沙屯242號）為會同開具財產清
冊之人。
聲請費用由受監護宣告之人李慶賢負擔。
    理      由
一、本件聲請意旨略以：聲請人之兄長李慶賢因遭毆打致腦部功
    能受損，對於親人與朋友之記憶喪失大半，言語功能及與他
    人溝通之能力嚴重減損，致不能為意思表示或受意思表示，
    或不能辨識其意思表示之效果，爰聲請對李慶賢為監護宣告
    ，並請求選任聲請人為李慶賢之監護人，及指定李慶賢之兄
    長李慶昌為會同開具財產清冊之人等語。
二、按對於因精神障礙或其他心智缺陷，致不能為意思表示或受
    意思表示，或不能辨識其意思表示之效果者，法院得因本人
    、配偶、四親等內之親屬、最近一年有同居事實之其他親屬
    、檢察官、主管機關或社會福利機構之聲請，為監護之宣告
    ，民法第14條第1項定有明文。次按受監護宣告之人應置監
    護人。法院為監護之宣告時，應依職權就配偶、四親等內之
    親屬、最近一年有同居事實之其他親屬、主管機關、社會福
    利機構或其他適當之人選定一人或數人為監護人，並同時指
    定會同開具財產清冊之人。又法院選定監護人時，應依受監
    護宣告之人之最佳利益，優先考量受監護宣告之人之意見，
    審酌一切情狀，並注意下列事項：(一)受監護宣告之人之身心
    狀態與生活及財產狀況。(二)受監護宣告之人與其配偶、子女
    或其他共同生活之人間之情感狀況。(三)監護人之職業、經歷
    、意見及其與受監護宣告之人之利害關係。(四)法人為監護人
    時，其事業之種類與內容，法人及其代表人與受監護宣告之
    人之利害關係，民法第1110條、第1111條第1項、第1111條
    之1亦定有明文。
三、經查：
  （一）聲請人主張其為李慶賢之弟弟之事實，有聲請人所提戶
        籍謄本在卷可稽，則揆諸上開規定，其為本件監護宣告
        之聲請人資格，於法尚無不合。
  （二）又聲請人主張李慶賢罹患頭部外傷徵候群一節，亦據其
        提出盧亞人醫院診斷證明書（乙種）為證，而經鑑定人
        即行政院衛生署臺南醫院精神科顏嘉男醫師鑑定結果，
        復認：「一、身體狀態：個案（即李慶賢）意識清醒，
        注意力不佳，語言表達及理解能力有障礙，言談內容貧
        乏，常有不切題即答非所問情形，有時有干擾及暴力行
        為。個人衛生及自我照顧皆需他人協助處理。二、精神
        狀態：個案認知功能退化，現實判斷力、定向感、記憶
        力、抽象思考能力及計算能力皆有障礙。三、日常生活
        狀況：(一)日常生活自理情形：個人衛生及自我照顧皆需
        他人協助處理。(二)經濟活動能力（包括管理處分自己財
        產之能力）：需仰賴他人協助。(三)社會性：社交退縮。
        結論：李員為一重度失智之個案，認知功能、語言能力
        及現實判斷力有明顯障礙，為意思表示、受意思表示或
        辨識其意思表示效果之能力顯有不足，預後不佳，且回
        復之可能性低，建議為監護宣告」，有本院訊問筆錄及
        精神鑑定報告書附卷可佐，是聲請人聲請對李慶賢為監
        護宣告，為有理由，應予准許。
  （三）再查，聲請人主張受監護宣告人李慶賢未婚、無子女，
        且其父母均已死亡，而其兄弟姐妹尚有李慶昌、李慶明
        、李慶滿、黃李品、廖李雪等情，業據其提出親屬系統
        表及戶籍謄本為證，堪予認定。本院審酌聲請人為受監
        護宣告人李慶賢之弟弟，並願意擔任李慶賢之監護人，
        而李慶賢之姊姊黃李品、廖李雪，兄長李慶昌，弟弟李
        慶滿均同意聲請人擔任李慶賢之監護人一節，亦有聲請
        人所提親屬團體會議推定監護人說明書及同意書在卷可
        考，是認由聲請人擔任李慶賢之監護人，符合李慶賢之
        最佳利益，爰選定聲請人為李慶賢之監護人；又李慶昌
        係受監護宣告人李慶賢之兄長，衡情應會本於受監護宣
        告人李慶賢之最佳利益，與監護人共同開具財產清冊，
        爰指定李慶昌為會同開具財產清冊之人。
四、依民事訴訟法第608條第1項，裁定如主文。
中    華    民    國   100    年    12    月    30    日
                  家事法庭法  官  林育幟
以上正本係照原本作成。
如不服本裁定關於選定監護人及指定會同開具財產清冊之人等部
分，應於送達後10日內向本院提出抗告狀，並繳納抗告費新臺幣
1,000元；其餘關於宣告監護之部分，不得抗告。
中    華    民    國   100    年    12    月    30    日
                          書記官  陳世明